臺灣士林地方法院民事判決　　　　　　92年度消字第3號
原　　告　　丁○○
訴訟代理人　石宜琳律師
複代理人　　戊○○
被　　　告　上新聯晴股份有限公司
　　　　　　　　　　統一編號：.
法定代理人　乙○○
被　　　告　新禾股份有限公司
　　　　　　　　　　統一編號：.
法定代理人　丙○○
訴訟代理人　甲○○
上列當事人間損害賠償事件，本院於民國94年1 月14日言詞辯論
終結，判決如下：
    主    文
原告之訴駁回。
訴訟費用由原告負擔。
    事實及理由
一、本件被告上新聯晴股份有限公司未於言詞辯論期日到場，核
    無民事訴訟法第386 條各款所列情形，爰依原告之聲請，由
    其一造辯論而為判決。
二、原告起訴主張：
（一）原告於民國91年2 月17日向被告上新聯晴股份有限公司（
      下稱「上新聯晴公司」）買受由被告新禾股份有限公司（
      下稱「新禾公司」）代理進口之東芝牌洗衣機（型號：
      AW-D1200S ，下稱「系爭洗衣機」），嗣於92年3 月4 日
      早上8 時，原告將已浸泡一整夜的防塵被單放入系爭洗
      衣機，按下開關後即關上蓋子，此時洗衣機即發生機械聲
      ，原告馬上打開蓋子查看無誤後，蓋上蓋子離去至客廳，
      詎隨即於同日上午8 時04分時聽見巨大的爆破聲，原告至
      陽臺查看，發現系爭洗衣機爆破，遂關掉水龍頭、拔掉插
      頭，在同日上午9 時08分打電話告知被告新禾公司，被告
      新禾公司之員工於電話中表示將於當日下午至原告家中檢
      查，但因原告擔心下午只有原告及小孩在家，故未同意，
      而表示將於原告時間許可時再通知被告派員到府檢測，惟
      原告於同年3 月6 日晚間7 時14分許聯絡被告新禾公司派
      技術人員到府查看時，被告新禾公司竟表示技術人員均已
      下班無法聯絡，可見該公司對本件意外根本不表關切，至
      92 年3月8 日始派技術人員李侑倉至原告家中查看，惟未
      詳細回答原告之疑問。原告所清洗之被單係於88年間所購
      買，原告已洗過數次均無問題，竟於92年3 月間清洗時發
      生本件爆破事件，該事件已使原告對電器用品感到害怕、
      恐懼、緊張，更於同年5 月5 日晚上發生心臟突然不規則
      跳動、呼吸急促、身體十分不適之狀況，不得已於SARS陰
      影下仍至貝爾聯合診所看診，經診斷為「換氣過速症」，
      並於同年5 月19日再次看診，且因被告於意外發生後不表
      示關切及慰問之意，更表示不願賠償，再次造成原告之傷
      害與憤怒。
（二）原告為消費者，業已提出照片證明系爭洗衣機已經爆裂損
      壞，該洗衣機產品自未符合當時科技或專業水準可合理期
      待之安全性，故被告應依消費者保護法第7 條第3 項之規
      定，證明其無過失；因被告未能證明系爭洗衣機有可合理
      期待之安全性，致原告使用時產生嚴重爆裂，爰依民法第
      184 條、第185 條、第191 條之1 第1 項前段、第195 條
      第1 項、消費者保護法第7 條第3 項、第8 條、第51條等
      規定，請求被告連帶賠償以下損害：(1)財產上之損害新臺
      幣（下同）19,500元：即相當於系爭洗衣機之價值；(2)非
      財產上之損害1,000,000 元：原告因系爭洗衣機故障爆裂
      意外而產生無法形容的恐懼，常因作惡夢而驚醒，並導致
      心律不整及換氣過速症，原告之心理健康已經因此事而受
      到嚴重傷害，爰請求精神上之損害賠償1,000,000 元；(3)
      依消費者保護法第51條規定，請求一倍之懲罰性賠償金即
      1,019,500 元（計算方式：財產上損害19,500元、非財產
      上之損害1,000,000 元，合計1,019,500 元）。以上共計
      2,039,000 元（計算式：19,500+1,000,000+1,019,500=
      2,039,000）， 惟原告僅於上開範圍內，請求被告連帶給
      付1,967,550 元及遲延利息，並應登報道歉。
（三）並聲明請求判決：
  １、被告應連帶給付原告1,967,550 元，及自起訴狀繕本送達
      翌日起至清償日止，按年息百分之五計算之利息。
  ２、被告應於中國時報、聯合報、自由時報、民生報、中時晚
      報，於頭版報紙名稱下方5x7 之版面，刊登如附件所示之
      道歉啟事。
二、被告之答辯：
（一）被告上新聯晴公司未於言詞辯論期日到場，惟提出書狀表
      示：原告之請求權基礎為民法第191 條之1 及消費者保護
      法第7 條，前開法條均係規範商品製造人或商品輸入代理
      人之責任，被告上新聯晴公司僅係商品經銷商，並非損害
      賠償責任之義務人，原告對被告上新聯晴公司並無請求權
      等語。並聲明請求判決：原告之訴駁回。
（二）被告新禾公司則辯稱：
  １、被告新禾公司為東芝家電在臺灣之代理商，於92年3 月4
      日接獲原告來電表示系爭洗衣機「爆裂」，惟表示不願被
      告新禾公司派員到府檢查，嗣再經聯絡，原告始允許被告
      新禾公司之服務人員李侑倉於92年3 月8 日到現場查看，
      惟拒絕李侑倉接觸系爭洗衣機或電源，且不願出示所清洗
      之衣物及現場照片，故李侑倉僅能查看外觀，發現該洗衣
      機並非新品，且洗衣機內並無衣物，只有約三分之一桶水
      ，機板並無異味或燒焦現象，嗣後被告新禾公司表示不論
      有無責任均可載回修理或更換新品，仍遭原告拒絕。
  ２、本件原告主張其「按下系爭洗衣機之開關到爆破」，或稱
      4 分鐘（起訴狀）、或稱3 分鐘（行政院消費者保護委員
      會消費爭議案件申訴資料表）、或稱2 分鐘（經濟部標準
      檢驗局之訪問紀錄）、或稱1 分鐘（臺北市政府法規委員
      會消保官辦公室調解時），實無從查知原告所述是否屬實
      ；且因原告拒絕由維修人員檢測查驗，事後又拒絕鑑定，
      其所提照片是否即故障意外發生時之狀況，亦不能得知。
      惟系爭洗衣機進口時確實符合國家標準，其機器性能於正
      常使用狀態下有可合理期待之安全性。
  ３、原告雖提出診斷證明書，表示其受有精神損害云云，惟其
      診斷書載明「急性上呼吸道感染、急性鼻炎」部分，應僅
      係一般感冒；至醫師92年5 月15日診斷證明書雖記載「疑
      似換氣過速症候群」，惟於92年5 月19日即未記載，堪認
      已排除原告罹患該病之可能性。原告於洗衣機故障意外發
      生2 個月後因感冒、流鼻水就診，實與洗衣機故障無何因
      果關係，自不能據以請求精神慰撫金。
  ４、原告應就損害之發生、產品瑕疵、瑕疵與損害間有相當因
      果關係等要件負舉證責任，惟原告均未舉證，其主張顯無
      依據。爰聲明請求判決：(1)原告之訴駁回。(2)如受不利判
      決，被告願供擔保，請求宣告免為假執行。
三、兩造不爭執之事實：
（一）被告新禾公司係輸入系爭洗衣機商品之企業經營者（系爭
      洗衣機係被告新禾公司所代理進口），被告上新聯晴公司
      係從事經銷系爭洗衣機商品之企業經營者（為被告新禾公
      司之經銷商）。原告於91年2 月17日至被告上新聯晴公司
      天母店，以19,500元買受系爭洗衣機。此並有新禾公司服
      務登記卡、服務保證書、上新聯晴家電大型量販連鎖訂購
      傳票（本院卷第17頁至第19頁參照）附卷可稽。
（二）原告於92年3 月4 日早上使用系爭洗衣機清洗被單時，系
      爭洗衣機發生故障意外。
（三）原告曾於92年5 月15日、5 月19日至貝爾聯合診所看診，
      92 年5月15日之診斷結果為：(1)急性上呼吸道感染、急性
      鼻炎；(2)疑似換氣過速症候群（Hyperventilation）。92
      年5 月19之診斷結果為：急性上呼吸道感染。此並有診斷
      證明書（本院卷第20頁至第21頁參照）在卷足憑。
四、原告依消費者保護法之規定，請求被告連帶負損害賠償責任
    部分：
（一）按從事設計、生產、製造商品或提供服務之企業經營者，
      於提供商品流通進入市場，或提供服務時，應確保該商品
      或服務，符合當時科技或專業水準可合理期待之安全性，
      企業經營者違反前開規定致生損害於消費者或第三人時，
      應負連帶賠償責任，消費者保護法第7 條第1 項、第3 項
      分別定有明文。輸入商品或服務之企業經營者，視為該商
      品之設計、生產、製造者或服務之提供者，負本法第7 條
      之製造者責任；從事經銷之企業經營者，就商品或服務所
      生之損害，與設計、生產、製造商品或提供服務之企業經
      營者，連帶負賠償責任，但其對於損害之防免已盡相當之
      注意或縱加以相當之注意仍不免發生損害者，不在此限，
      亦為消費者保護法第9 條、第8 條分別明定。被告分別為
      系爭洗衣機商品之輸入者及經銷商，依前開法條規定，於
      商品流通進入市場時，如未符合當時科技或專業水準可合
      理期待之安全性，即應就消費者之損失負連帶賠償責任，
      從而本件所應審酌者，厥為：系爭洗衣機是否具備「商品
      流通進入市場時，符合當時科技或專業水準可合理期待之
      安全性」之要件。
（二）按企業經營者主張其商品於流通進入市場，或其服務於提
      供時，符合當時科技或專業水準可合理期待之安全性者，
      固應依消費者保護法第7 條之1 第1 項，就其事實負舉證
      責任，惟查：依經濟部標準檢驗局92年8 月6 日經標五字
      第09250019660 號函所示，該局就系爭洗衣機及同型商品
      查訪及查證結果為：「系爭洗衣機上貼有商品檢驗標籤，
      號碼為（R）C0 0000000 ，該產品進口商（按即被告新禾
      公司）已按本局檢驗程序完成產品檢驗，商品檢驗標識號
      碼相符。再經本局向進口商新禾公司另取與繫案同型式之
      產品進行檢驗，測試結果亦符合相關標準（CNS 、IEC ）
      之要求。」等語（本院卷第86頁參照），已堪認系爭洗衣
      機於流通進入市場時，符合當時科技或專業水準所可合理
      期待之安全性；況原告於91年2 月17日即已買受並順利使
      用系爭洗衣機，嗣於逾一年後之92年3 月4 日清洗被單時
      始發生本件故障意外，原告亦自承：該被單已清洗過數次
      ，未覺得被單有何問題（本院卷第11頁參照），並經經濟
      部標準檢驗局技士黃志文轉述原告之申訴內容為：「原告
      於91聯晴天母店購買系爭洗衣機，購買後未發生故障」等
      語（本院卷第68頁訪問紀錄參照），亦可佐證系爭洗衣機
      於流通進入市場時，足供消費者正常順利使用，而有合理
      可期待之安全性；且原告於92年3 月4 日故障意外發生後
      即時電知被告新禾公司，經被告新禾公司表示當日下午即
      派員查看，惟未獲原告允許（本院卷第10頁參照），嗣技
      術人員李侑倉於92年3 月8 日至原告家中查看時，原告亦
      不同意技術人員檢查洗衣機（本院卷第198 頁參照），且
      表示不請求鑑定故障原因（本院卷第197 頁參照）。系爭
      洗衣機既經商品檢驗合格，並由原告順利使用一年餘，則
      其發生故障即可能因其他事由導致，非可逕認為該商品流
      通進入市場時，未符合當時科技或專業水準可合理期待之
      安全性，從而原告主張被告應依消費者保護法第7 條、第
      8 條、第9 條，負連帶損害賠償責任，其前提已有不符。
（三）另按消費者保護法第7 條第1 項修正之立法理由略以：修
      正前條文所稱「安全或衛生上之危險」，應係指商品或服
      務欠缺安全性，而所謂「欠缺安全性」，指商品於流通進
      入市場時或服務於提供時，不符合當時科技或專業水準可
      合理期待之安全性而言，故參考歐體指令第6 條並將消費
      者保護法施行細則第5 條第1 項及第2 項規定修正納入等
      語。而歐洲共同體產品責任法指令所稱之受危害之「財產
      」並不包括「安全或衛生上之有危險之商品」本身；且從
      我國消費者保護法之體系觀之，消費者保護法第2 章第1
      節標題為「健康與安全保障」，「商品責任」規範之目的
      既在保護消費者之「健康與安全保障」，而商品本身的損
      害賠償與消費者之健康與安全保障並無直接關係，從而在
      消費者保護法之規範中，可請求之賠償範圍並不包括商品
      本身的損害，商品本身的損害，依民法瑕疵擔保責任或債
      務不履行規定保護即可，無依消費者保護法規範之必要，
      以免導致民法體系之紊亂。依據上開說明，及原告不同意
      以檢測或鑑定方式證明系爭洗衣機是否損害，及其損害程
      度、損害原因之情，則原告以系爭洗衣機已不堪使用為由
      ，主張其受有相當於系爭洗衣機價值之損害19,5 00 元，
      而依消費者保護法第7 條、第8 條、第9 條規定，請求被
      告連帶賠償其財產上損失19,500元，亦非可採。
（四）再查，原告雖主張其受有精神上損害，並提出貝爾聯合診
      所之診斷證明書二紙為據，惟該診所另就原告之病情及成
      因表示意見為：「一、（原告）於92年5 月15日及5 月19
      日至本診所就診，依病患自述病癥，診斷為上呼吸道感染
      、急性鼻炎、疑似換氣過速症候群。二、成因可能為病毒
      感染誘發身體不適。三、藥物治療及休息可改善，若病情
      未再惡化不需轉送大醫院，應不至於有後遺症。」等語，
      有該診所93年10月29日貝字第093102901 號函附卷可稽（
      本院卷第178 頁參照），可知原告身體不適應係「病毒感
      染」所導致，與本件洗衣機故障意外顯無相當因果關係，
      原告據以請求被告連帶賠償非財產上損害1,000,000 元，
      顯乏依據。
（五）又依消費者保護法所提之訴訟，因企業經營者之故意所致
      之損害，消費者得請求損害額三倍以下之懲罰性賠償金，
      但因過失所致之損害，得請求損害額一倍以下之懲罰性賠
      償金，此固為消費者保護法第51條所明定，惟系爭洗衣機
      於流通進入市場時，符合當時科技或專業水準所可合理期
      待之安全性之情，既為本院所認定，而原告復未舉證其有
      何財產上及非財產上之損害，及其損害與被告之故意或過
      失間之因果關係，從而原告依消費者保護法第7 條、第8
      條、第9 條、第51條規定，請求被告連帶賠償財產上損害
      19,500元、精神上之損害1,000,000 元、及損害額一倍之
      懲罰性賠償金1,019,500 元（計算式：19,500+1,000,000
      =1,019,500），共計2,039,000 元（計算式：19,500+
      1,000,000+1,019,500=2,039,000）（原 告請求被告連帶
      給付1,967,550 元，及自起訴狀繕本送達翌日起至清償日
      止，按年息百分之五計算之利息），非可准許，應予駁回
      。
五、原告依侵權行為之法律關係，請求被告連帶賠償部分：
（一）原告依民法第184 條、第185 條，請求被告連帶賠償部分
      ：按當事人主張有利於己之事實者，就其事實有舉證之責
      任，民事訴訟法第277 條前段定有明文。再按損害賠償之
      債，以有損害之發生及有責任原因之事實，並二者之間，
      有相當因果關係為成立要件，故原告所主張損害賠償之債
      ，如不合於此項成立要件者，即難謂有損害賠償請求權存
      在；又所謂「相當因果關係」，是指依一般經驗法則，認
      為有此行為，通常即足生此種損害者，則行為與結果之間
      即有因果關係，無此行為，必不生此種損害，有此行為，
      通常亦不生此種損害者，即無因果關係，最高法院23年上
      字第107 號、48年台上字第481 號判決可資參照。又民法
      第184 條第1 項前項規定侵權行為以故意、過失、或因違
      反保護他人之法律，而不法侵害他人之權利，為其成立要
      件，依上說明，原告既主張被告應負共同侵權行為責任，
      自應就被告有故意、過失或違反保護他人法律之情、原告
      權利被侵害之事實、及其損害與侵權行為間有因果關係等
      情，負舉證責任。系爭洗衣機於流通進入市場時符合當時
      科技或專業水準所可合理期待之安全性，既經本院認定（
      詳前述），則被告即未違背消費者保護法第7 條之規定，
      已堪認被告並無民法第184 條第2 項所指違反保護他人之
      法律之情形；原告復未能就被告有何故意、過失，原告發
      生財產上及非財產上損害，及其損害與侵權行為間有因果
      關係等情舉證以實其說，則原告主張被告有共同侵權行為
      ，而依民法第184 條、第185 條，請求被告連帶負損害賠
      償責任，即無理由。
（二）原告依民法第191 條之1 第1 項前段請求部分：按民法第
      191 條之1 所規範應負商品製造人責任者，為商品之生產
      、製造、加工及輸入業者（民法第191 條之1 第2 項、第
      4 項參照），並不包括經銷商，從而原告執該法條規定，
      對身為經銷商之被告上新聯晴公司請求，即非可採；又原
      告依民法第191 條之1 規定請求商品輸入業者與商品製造
      人負同一之賠償責任，固無庸證明商品之生產、製造或加
      工、設計有欠缺，及其損害之發生與該商品之欠缺有因果
      關係，以保護消費者之利益，惟就其損害之發生係因該商
      品之「通常使用」所致一節，仍應先負舉證責任，於受害
      人證明其損害之發生與商品之通常使用具有相當因果關係
      前，尚難謂受害人之損害係因該商品之通常使用所致，而
      令商品製造人或商品輸入業者就其商品負侵權行為之賠償
      責任（最高法院93年度台上字第989 號判決參照），本件
      原告於故障意外發生時拒卻技術人員檢查洗衣機是否有損
      害及其損害程度、故障原因在先，嗣又表示不願以鑑定方
      式確認故障意外之成因，復未另以其他方法舉證證明該洗
      衣機之故障意外係因該商品之「通常使用」所致，則原告
      依民法第191 條之1 請求身為商品輸入業者之被告新禾公
      司負損害賠償責任，亦非有理由。
（三）原告依民法第195 條請求部分：依民法第195 條之規定請
      求非財產上損害之，限於身體、健康、名譽、自由、信用
      、隱私、貞操或其他人格法益受侵害情形，原告雖主張其
      身體、健康受有嚴重損害云云，惟其主張之損害係病毒感
      染所致（詳前述），縱被告有侵權行為，亦與原告之損害
      無相當因果關係，原告主張其因被告之共同侵權行為受有
      非財產上之損害，並據以請求被告負連帶賠償責任，即無
      理由；另依原告主張之事實，其名譽並未受到任何損害，
      則其請求被告於中國時報、聯合報、自由時報、民生報、
      中時晚報，於頭版報紙名稱下方5x7 之版面，刊登如附件
      所示之道歉啟事，而為回復名譽之適當處分，亦無足取。
（四）綜上所述，原告依民法第184 條、第185 條、第191 條之
      1 第1 項前段、第195 條之規定，主張被告對其有共同侵
      權行為，請求被告連帶給付1,967, 550元，及自起訴狀繕
      本送達翌日起至清償日止，按年息百分之五計算之利息；
      並請求被告於中國時報、聯合報、自由時報、民生報、中
      時晚報，於頭版報紙名稱下方5x7 之版面，刊登如附件所
      示之道歉啟事，均無理由，應予駁回。
六、本件事證已臻明確，兩造其餘主張舉證防禦方法，於判決結
    果不生影響，無庸一一論述，附此敘明。
七、據上論結，原告之訴為無理由，依民事訴訟法第385 條第一
    項前段、第78條，判決如主文。
中　　華　　民　　國　　94　　年　　2 　　月　　2 　　日
                  民事第二庭  法  官  王怡雯
以上正本證明與原本無異。
如對本判決上訴須於判決送達後20日內向本院提出上訴狀。
中　　華　　民　　國　　94　　年　　2 　　月　　16　　日
                              書記官  陳秀玲
